【裁判字號】    99,訴,815
【裁判日期】    991228
【裁判案由】    拆屋還地
【裁判全文】
臺灣彰化地方法院民事判決  99年度訴字第815號
原      告  王清木
訴訟代理人  鄭秀珠律師
被      告  黃琨錞原名黃木在.
訴訟代理人  黃鴻茂
被      告  黃木為
上列當事人間請求拆屋還地事件，本院於民國99年12月14日言詞
辯論終結，判決如下：
    主      文
被告黃琨錞應將坐落彰化縣田中鎮○○段第一○五八地號土地上
如附圖所示編號Ａ部分面積一二二點九五平方公尺之加強磚造二
層樓房、編號Ｂ部分面積二三點六平方公尺之鐵架遮棚拆除，並
將該部分土地交還原告。
被告黃木為應將坐落彰化縣田中鎮○○段第一○五八地號土地上
如附圖所示編號Ｄ部分面積三九點八三平方公尺、編號Ｅ部分面
積九點零四平方公尺之木材鐵皮平房及編號Ｆ部分面積三七點六
二平方公尺之磚造平房拆除，並將該部分土地交還原告。
訴訟費用由被告黃琨錞負擔五分之三、被告黃木為負擔五分之二
。
本判決於原告分別以新臺幣貳拾參萬肆仟肆佰捌拾元、新臺幣壹
拾參萬捌仟參佰捌拾肆元為被告黃琨錞、黃木為供擔保後得假執
行。
    事實及理由
一、原告起訴主張：坐落彰化縣田中鎮○○段第1058地號土地（
    下稱系爭土地）為原告所有，惟被告黃琨錞未經原告同意，
    擅自在系爭土地上搭建未辦理保存登記之加強磚造二層樓房
    、鐵架遮棚，而無權占有如附圖所示編號Ａ部分面積122.95
    平方公尺及編號Ｂ部分面積23.6平方公尺之土地；被告黃木
    為未經原告同意，擅自在系爭土地上搭建木材鐵皮平房、磚
    造平房，而無權占有如附圖所示編號Ｄ部分面積39.83平方
    公尺、編號Ｅ部分面積9.04平方公尺及編號Ｆ部分面積37.6
    2平方公尺之土地，爰依民法第767條規定，請求被告拆除前
    開地上物並交還占用之土地等語。並聲明：除供擔保金額外
    如主文所示。
二、被告黃琨錞抗辯稱：附圖所示編號Ａ、Ｂ之加強磚造二層樓
    房、鐵架遮棚係其搭建，訴外人即其父黃壽本意係出售彰化
    縣田中鎮○○段第1059地號土地部分之土地，但因黃壽誤以
    為該土地包括同段第1058地號土地，故將同段1058地號、10
    59地號土地賣予訴外人即原告之父王鳳儀及訴外人周慶，直
    到原告提起本件訴訟，其才知道同段1058地號土地根本不是
    位在黃壽欲出售之土地，而是位在其已經蓋房子之土地，原
    告現在要來爭這塊土地不合理等語；被告黃木為則以：附圖
    所示編號Ｄ、Ｅ之木材鐵皮平房及附圖所示編號Ｆ磚造平房
    是其搭建，其不知道該土地是他人之土地等語，資為抗辯。
    並均聲明：原告之訴駁回。
三、查原告主張系爭土地為原告所有，被告黃琨錞在系爭土地上
    搭建未辦理保存登記之加強磚造二層樓房、鐵架遮棚，而占
    有如附圖所示編號Ａ部分面積122.95平方公尺及編號Ｂ部分
    面積23.6平方公尺之土地；被告黃木為在系爭土地上搭建木
    材鐵皮平房、磚造平房，而占有如附圖所示編號Ｄ部分面積
    39.83平方公尺、編號Ｅ部分面積9.04平方公尺及編號Ｆ部
    分面積37.62平方公尺之土地等情，業據其提出土地登記謄
    本、地籍圖謄本為證（見本院卷第6頁、第7頁），並經本院
    會同兩造及彰化縣田中地政事務所人員至現場勘測屬實，此
    有勘驗筆錄、現場略圖、土地複丈成果圖附卷可稽（見本院
    卷第28頁至第29頁、第31頁），且為被告所不爭執，堪認原
    告此部分之主張為真實。
四、原告主張被告所搭建之前開地上物，乃無權占用系爭土地如
    附圖所示編號Ａ、Ｂ、Ｄ、Ｅ、Ｆ部分土地等語，為被告所
    否認，並以前揭情詞置辯。經查，按當事人主張有利於己之
    事實者，就其事實有舉證之責任，民事訴訟法第277條定有
    明文。又以無權占有為原因，請求返還所有物之訴，占有人
    對所有權人就其物有所有權存在之事實無爭執，而僅以非無
    權占有為抗辯者，所有權人於占有人無權占有之事實，無舉
    證責任。占有人應就其取得占有，係有正當權源之事實證明
    之。如不能證明，則應認所有權人之請求為有理由（最高法
    院72年度臺上字第1552號判決意旨參照）。原告主張系爭土
    地為其所有，為被告所不爭執，惟以前情置辯，是被告自應
    就其取得占有，係有正當權源之有利事實，負舉證責任。查
    被告黃琨錞雖辯稱係其父黃壽本意誤將系爭土地出售予原告
    之父王鳳儀云云，惟此為原告所否認，被告黃琨錞復未提出
    任何證據資料以資佐證，其答辯顯乏所憑，尚無可採，此外
    ，被告並未舉證證明有何占有使用系爭土地之正當權源，即
    屬無權占有，原告本於所有權人之地位，請求被告將上開無
    權占用系爭土地之地上物拆除，並將占有之土地交還原告，
    自屬於法有據。
五、從而，原告依民法第767條規定，請求被告黃琨錞應將系爭
    土地上如附圖所示編號Ａ部分面積122.95平方公尺之加強磚
    造二層樓房、編號Ｂ部分面積23.6平方公尺之鐵架遮棚拆除
    ，暨請求被告黃木為應將系爭土地上如附圖所示編號Ｄ部分
    面積39.83平方公尺、編號Ｅ部分面積9.04平方公尺之木材
    鐵皮平房及編號Ｆ部分面積37.62平方公尺之磚造平房拆除
    ，並將前開土地交還原告，即有理由，應予准許，爰判決如
    主文所示。
六、原告陳明願供擔保聲請宣告假執行，核無不合，爰酌定相當
    之擔保金額，予以准許。
七、本件事證已臻明確，兩造其餘之攻擊防禦方法及所提之證據
    ，核與判決結果不生影響，爰毋庸一一論述，併此敘明。
八、訴訟費用負擔之依據：民事訴訟法第78條、第85條第1項。
中    華    民    國    99    年    12    月    28    日
                  民事第三庭    法  官  尚安雅
以上正本係照原本作成。
如對判決上訴，應於判決送達後20日內向本院提出上訴狀（須附
繕本）。如委任律師提起上訴者，應一併繳納上訴審裁判費。
中    華    民    國   100    年    1     月    3     日
                                書記官  陳文俊
附圖：

司法院資訊處製作；財團法人民間司法改革基金會備份。
